【裁判字號】    89,上訴,1963
【裁判日期】    900703
【裁判案由】    違反水土保持法等
【裁判全文】
臺灣高等法院臺中分院刑事判決                  八十九年度上訴字第一九六三號
      上  訴  人  臺灣南投地方法院檢察署檢察官
      被      告  丁○○
右上訴人因被告違反水土保持法案件，不服臺灣南投地方法院八十九年度訴字第二七
七號中華民國八十九年九月四日第一審判決（起訴案號：臺灣南投地方法院檢察署八
十八年度偵字第四五二五號），提起上訴，本院判決如左：
      主  文
上訴駁回。
      理  由
一、公訴意旨略以：丁○○為種植檳榔，未經主管機關南投縣水里鄉公所之同意，竟
    意圖為自己不法之利益，於民國八十三年間起，竊佔南投縣水里鄉○○○段第一
    ０七四號屬行政院原住民管理委員會所有之山坡地保育利用區林業用地，如土地
    複丈成果圖所示部分共一．００二三公頃面積，致生水土流失，認被告涉刑法第
    三百二十條第二項竊佔罪、森林法第五十一條第一項及山坡地保育利用條例第十
    條第一項擅自墾殖、占用罪及水土保持法第三十二條第一項未經同意擅自墾殖、
    占用，致生水土流失罪。
二、按時效已完成者，應諭知免訴之判決，刑事訴訟法第三百零二條第二款定有明文
    。又森林法第五十一條第一項及山坡地保育利用條例第十條第一項之擅自墾殖、
    占用罪，係刑法第三百二十條第二項竊佔罪之特別法，而竊佔罪為即成犯，於其
    竊佔行為完成時犯罪即屬成立，以後之繼續竊佔乃狀態之繼續，而非行為之繼續
    ，最高法院六六年台上字第三一一八號判例著有明文；又森法林第五十一條第一
    項及山坡地保育利用條例第十條第一項之擅自墾殖、占用罪，其法定刑為六月以
    上五有年以下有期徒刑，依刑法第八十條規定第一項第二款規定，其追訴時效為
    十年。經查，南投縣水里鄉○○○段第一０七四號土地，係屬中華民國所有，由
    行政院原住民委員會管理，為山坡地保育利用區林業用地等情，有卷附之該土地
    之土地登記簿謄本一件足佐，訊據被告丁○○堅決否認有公訴人所指違法行為，
    辯稱上揭公訴人所指如土地複丈成果圖所示部分共一．００二三公頃面積之土地
    ，自被告之祖父黃慶於日據時代即開始耕作，後由被告之父黃玉章接手種植樹薯
    ，被告則於民國五十幾年間開始接手種植樹薯，只在祖父留下之土地範圍內種植
    ，伊其後於七十三年間開始於樹薯間種植檳榔，種植檳榔已逾十數年以上等語，
    核與證人甲○○、丙○○、辛○○於前審法院調查中證述情節（本院八十九年八
    月八日訊問筆錄）及證人即被告之妻王秋春於警偵訊供述七十三年間曾與被告共
    同於上開土地上種植檳榔等語相符；另證人即水里鄉公所員工郭信用復於本院及
    原審調查中證稱：依據土地清冊之記載，被告於五十八年九月二十四日起即占用
    系爭土地等語，亦與其庭呈之八十八年三月四日編製之南投縣信義鄉○○○段原
    住民保留地單筆清冊列印資料之記載：第一０七四地號土地，為中華民國所有，
    現況調查欄記載，姓名：丁○○，土地利用情形：檳榔，使用日期自五十八年九
    月二十四日起，實際使用面積為二．五二六公頃等情一致，顯見被告辯稱其於民
    國五十幾年即在系爭土地上占用、種植作物，並於七十三年間起種植檳榔一節，
    應堪採信，雖被告於偵查中自承系爭土地上有些小棵檳榔係幾年前種植等語，惟
    查，被告既早已於五十幾年間即在上開土地開墾、種植樹薯，而依上開單筆清冊
    列印資料上所記，被告於五十八年九月二十四日起實際使用面積為二．五二六公
    頃，顯逾公訴人起訴被告現竊佔之面積，亦查無任何證據顯示被告幾年前栽種之
    小棵檳榔樹已超出原占用墾殖之範圍，則被告日後於上開占用土地上輪替種植檳
    榔樹，並非另一新的墾殖行為，不影響被告於上開土地上占用墾殖行為之既遂，
    復參以公訴人亦認證人王秋香於七十三年間於上開土地與被告共同種植植榔，已
    逾十年以上，已完成追訴時效期限，而予以不起訴處分，有該不起訴處分書一件
    附卷足佐，至證人戊○○、己○○、庚○○、秀慧雖一致證稱，上開土地係其
    父所耕種，其父過世後，被告於七、八年前始於竊佔墾殖等情。然質以被告竊佔
    你先人耕種之土地，何不報警，則答稱，被告要求補償地上物云云。惟，護產之
    心，均頗為強烈，若被告於七、八年前竊佔戊○○之父耕種之地，戊○○等斷無
    被告要求補償費即作罷，必大動干戈，甚至興訟，被告亦不敢要求補償費。由此
    觀之，戊○○等人之證詞，殊違常情，自難據為不利被告之認定。綜上所述，被
    告丁○○於南投縣水里鄉○○○段第一０七四號如卷附之土地複丈成果圖所示部
    分共一．００二三公頃面積之土地上，墾植迄今已有十年以上，或另依民事法關
    係應負民事責任，惟其所涉刑法第三百二十條第二項竊佔罪、森林法第五十一條
    第一項及山坡地保育利用條例第十條第一項之擅自墾殖、占用罪之刑事追訴權時
    效均已完成，揆諸首開規定及說明，原審就被告竊佔等部分，諭知免訴之判決，
    並無不合。
三、按犯罪事實，應依證據認定之，無證據不得推定其犯罪事實。再按水土保持法第
    第三十二條第一項係明文處罰在公有山坡地內未經同意擅自墾殖、占用，致失水
    土流失之行為。而查，訊據被告丁○○固坦承於南投縣水里鄉○○○段第一０七
    四號土地上種植檳榔之事實，惟辯稱並無造成水土流失等語，核與證人郭信用於
    前審法院調查時證稱：我們與檢察官去看現場時（應指系爭土地），未發現有水
    土流失情形等語（參原審八十九年八月八日訊問筆錄），而公訴人於起訴書內並
    未具體詳述被告於上開土地上種植檳榔究竟造成何水土流失情形，更未提出足證
    被告確有犯上揭水土保持法之任何證據以供前審及本院調查，則依首開規定，原
    審就被告被訴違反水土保持法部分，依法諭知其無罪之判決，其認事用法核無不
    合。檢察官上訴意旨復執陳詞，以被告於八十三年間起於南投縣水里鄉○○○段
    第一０七四號種植檳榔之行為，為新的竊佔墾殖行為，難認狀態之繼續，且原審
    法官未至現場勘驗，即認定無造成水土流失等語，認原審法院判決不當，提起上
    訴請求撤銷原判決，其上訴顯無理由，應予駁回。
據上論結，應依刑事訴訟法第三百六十八條，判決如主文。
本案經檢察官乙○○到庭執行職務。
中      華      民      國    九十      年      七      月       三     日
                              臺灣高等法院臺中分院刑事第七庭
                                    審判長法  官  林  榮  龍
                                          法  官  謝  說  容
                                          法  官  黃  日  隆
右正本證明與原本無異。
如不服本判決應於收受送達後十日內向本院提出上訴書狀，其未敘述上訴之理由者並
得於提起上訴後十日內向本院補提理由書（均須按他造當事人之人數附繕本）。
                                          書記官  林  端  容
中      華      民      國    九十    年      七     月      五        日
                                                                     Ａ


司法院資訊處製作；財團法人民間司法改革基金會備份。
